【裁判字號】    98,訴,740
【裁判日期】    981113
【裁判案由】    侵權行為損害賠償
【裁判全文】
臺灣高雄地方法院民事判決               98年度訴字第740號
原      告  乙○○
            丁○○
共      同
訴訟代理人  史乃文律師
            楊林澂律師
被      告  臺塑汽車貨運股份有限公司
法定代理人  丙○○
訴訟代理人  甲○○
                        務室
被      告  戊○
上列當事人間請求損害賠償事件，本院於民國98年10月27日言詞
辯論終結，判決如下：
    主  文
原告之訴及假執行之聲請均駁回。
訴訟費用由原告負擔。
    事實及理由
一、原告主張：訴外人林琦耀為原告乙○○、丁○○之子，被告
    戊○則受僱於被告臺塑汽車貨運股份有限公司（下稱臺塑貨
    運公司）擔任司機一職；戊○於民國95年9 月29日下午5 時
    24分許，駕駛車牌號碼AV-786號營業用曳引車後掛板車（車
    號XU-80 號），沿高雄縣鳥松鄉○○村○○路由南往北行駛
    ，行經該路142 之5 號前時，適林琦耀騎乘車號M6T-235 號
    重型機車，因超越他人腳踏車而緊貼戊○所駕曳引車後掛之
    板車行駛，戊○疏未注意兩車併行之間隔不足半公尺，應在
    可容許範圍內略往路中心線行駛，以避免危險之發生，又未
    採取其他必要之安全措施，致板車之車邊護架勾住林琦耀所
    背之側背包，林琦耀因而人車倒地（下稱系爭事故），受有
    頭部外傷、胸部肋骨骨折、肺臟破裂等傷害，送醫後仍不治
    死亡，戊○就系爭事故之發生有過失，並不法侵害林琦耀致
    死，自應負損害賠償責任，而臺塑貨運公司為戊○之僱用人
    ，應與戊○負連帶責任。乙○○因系爭事故為林琦耀支出醫
    療費用新臺幣（下同）1,350 元、殯葬費用65,445元，而林
    琦耀為原告二人之子，對伊等有法定扶養義務，是乙○○請
    求扶養費377,959 元，丁○○請求扶養費483,846 元，再伊
    等為林琦耀之父母，林琦耀年僅19歲，正值青春年華，今伊
    等痛失愛子，白髮人送黑髮人，內心痛苦莫名，爰各請求精
    神慰藉金1,000,000 元，扣除伊等已領取之強制汽車責任保
    險金各750,000 元後，原告乙○○請求金額為694,754 元、
    丁○○請求金額為733,846 元等語。爰本於民法第184 條第
    1 項前段、第188 條第1 項、第192 條第1 項、第2 項、第
    194 條之法律關係，提起本訴。並聲明：（一）被告應連帶
    給付乙○○694,754 元及自起訴狀繕本最後送達之翌日起至
    清償日止，按年息百分之5 計算之利息。（二）被告應連帶
    給付丁○○733,846 及自起訴狀繕本最後送達之翌日起至清
    償日止，按年息百分之5 計算之利息。（三）願供擔保，請
    准宣告假執行。
二、被告則均以：系爭事故之發生係因林琦耀為超越同向之腳踏
    車，未判明安全間隔，致擦撞該腳踏車而失控滑倒，戊○就
    系爭事故之發生實並無過失；從而原告請求伊等連帶賠償並
    無理由等語，資為抗辯。並聲明：並聲明：（一）原告之訴
    駁回。（二）如受不利判決，願供擔保請准宣告免為假執行
    。
三、兩造不爭執事項：
（一）林琦耀為乙○○、丁○○之子。
（二）戊○受僱於臺塑貨運公司，擔任司機一職。
（三）林琦耀於95年9 月29日下午5 時24分許，騎乘車號M6T-23
      5 號重型機車，在高雄縣鳥松鄉○○村○○路142 之5 號
      前，發生系爭事故而死亡。
（四）原告二人業已領取1,500,000 元之強制汽車責任保險金。
（五）乙○○因系爭事故支出醫藥費1,350元。
（六）乙○○得請求扶養費之餘命為13年，丁○○得請求扶養費
      之餘命為18年，請求扶養費之標準以每年7.4 萬元計算。
四、依兩造前開主張、陳述及不爭執事項觀之，本件應審究之點
    乃在（一）戊○就系爭事故之發生是否有過失？（二）被告
    是否應負連帶賠償責任？應賠償之金額應為若干？茲分述如
    下：
（一）按因故意或過失，不法侵害他人之權利者，負損害賠償責
      任。民法第184 條第1 項前段定有明文。又侵權行為所發
      生之損害賠償請求權，以有故意或過失不法侵害他人權利
      為其成立要件，若其行為並無故意或過失，即無賠償之可
      言，最高法院49年台上字第2323號、54年台上字第1523號
      判例意旨參照。準此，侵權行為自以行為人具備故意或過
      失為要件，故主張對造應負侵權行為責任者，依舉證責任
      分配原則，應就對造有故意或過失之要件負舉證之責。
（二）參酌系爭事故之調查報告表、現場圖、談話紀錄表及現場
      採證照片所示，事故發生之地點為高雄縣鳥松鄉○○路14
      2-5 號前，該路段為縣道、路面為乾燥柏油路面、中央設
      有分向島劃分為四線道，未設有行車管制號誌、速限60公
      里以下，及肇事後戊○駕駛之AV-786號營業用曳引車（下
      稱劉車）已離開肇事現場，林琦耀之M6T-235 號重型機車
      （下稱林車）左倒於由南往北慢車道上，車道上延伸留有
      0.7 及2.5 公尺之兩道刮地痕，及監視器翻拍照片顯示林
      車是從劉車所拖之尾車與腳踏車中間行駛而來，嗣林車擦
      撞右側腳踏車後倒地而遭劉車右後輪輾壓，劉車及林車之
      擦撞點，應係劉車板台右後側第2 排輪胎與林琦耀所配戴
      之安全帽左側後緣等節以觀，可知系爭事故之發生係因林
      琦耀騎乘重型機車欲從右側腳踏車與戊○駕駛曳引車間之
      慢車道縫隙間超車而過，林琦耀騎乘之重型機車先與該腳
      踏車發生擦撞，致騎乘之重型機車偏向左側而與戊○駕駛
      行駛於快車道之曳引車發生擦撞，而本件林琦耀騎乘重型
      機車固是可以行駛在戊○駕駛曳引車之外側車道，惟戊○
      所駕駛曳引車既已佔據大部分路寬，林琦耀騎乘重型機車
      要行駛曳引車與右前腳踏車間所剩餘之路寬，即需自行判
      斷並承擔判斷錯誤之風險，據此，則系爭事故之所以發生
      應認起因於林琦耀騎乘重型機車，超越右前方腳踏車時疏
      未保持安全間隔，擦撞腳踏車後偏左擦撞左側併行中之曳
      引車所致，而戊○於此突發狀況下，自無充足時間反應以
      避免撞擊林琦耀，是就系爭事故之發生戊○應無肇事原因
      至明。此亦為高雄市政府交通局車輛行車事故鑑定委員會
      鑑定、覆議委員會覆議，及財團法人成大研究發展基金會
      鑑定結果所同認，並經臺灣高雄地方法院檢察署96年度偵
      續字第309 號對戊○以無肇事原因，難認有過失致死犯行
      為由為不起訴處分確定，有該不起訴處分書在卷可參，復
      為兩造所不爭執。
（三）綜上所述，戊○既已遵守交通規則行車，對於系爭事故之
      發生復難以預見，且事發猝然，並無充足時間可採取適當
      之措施以避免結果之發生，是原告之損害應非可歸責於被
      告，揆諸前揭說明，難令被告負過失之責。從而，原告依
      侵權行為之法則請求被告應連帶給付乙○○694,754 元、
      丁○○733,846 及均自起訴狀繕本最後送達之翌日起至清
      償日止，按年息百分之5 計算之利息。為無理由，應予駁
      回。又原告既受敗訴判決，其假執行之聲請已失所依據，
      應併予駁回。
五、本件事證已臻明確，兩造其餘攻擊、防禦方法及其他主張與
    舉證，核與判決結果不生影響，爰不一一論列，併此敘明。
六、據上論結，本件原告之訴為無理由，依民事訴訟法第78條，
    判決如主文。
中    華    民    國    98    年    11    月    13    日
                  民事鳳山分庭  法  官    林意芳
上為正本係照原本作成。
如不服本判決，應於收受送達後20日內向本院提出上訴書狀 (須
附繕本)。
中    華    民    國    98    年    11    月    13    日
                                書記官    陸艷娣


司法院資訊處製作；財團法人民間司法改革基金會備份。
